臺灣橋頭地方法院刑事判決　　　　　 110年度交簡上字第78號
上　訴　人
即　被　告　黃永昌
選任辯護人　吳武軒法扶律師
上列上訴人因過失傷害案件，不服本院橋頭簡易庭中華民國110
年5 月20日110 年度交簡字第609 號第一審簡易判決（聲請簡易
判決處刑案號：110 年度偵字第1430號），提起上訴，本院管轄
第二審之合議庭判決如下：
    主  文
原判決撤銷。
黃永昌犯過失傷害罪，處有期徒刑參月，如易科罰金，以新臺幣
壹仟元折算壹日。緩刑貳年。
    事  實
一、黃永昌於民國109 年4 月23日16時53分許，駕駛車牌號碼00
    00-00 號自用小貨車，沿高雄市○○區○○○路由南往北方
    向行駛，行經該路段與港五街之交岔路口時，本應注意行經
    無號誌之交岔路口應減速慢行，作隨時停車之準備，而依當
    時天候晴、日間有自然光線、柏油路面乾燥無缺陷且無障礙
    物、視距良好，並無不能注意之情事，竟疏未注意及此，未
    減速慢行即貿然進入該路口，適有李元旺騎乘車牌號碼000
    -000號普通重型機車，沿港五街由西往東方向行駛，行經該
    路段與漁港一路之交岔路口時，本應注意汽車行駛至交岔路
    口，遇有「停」標字，應依其指示停車再開，竟疏未注意及
    此，未停車再開即貿然進入上開路口，雙方因而發生碰撞，
    致李元旺人車倒地，受有頭部外傷併顱骨骨折及顱內出血、
    右顳動脈破裂併活動性出血、顱骨缺損、癲癇症、發聲困難
    之傷害。
二、案經李元旺訴由臺灣橋頭地方檢察署檢察官偵查聲請簡易判
    決處刑。
    理  由
壹、證據能力部分：
    按被告以外之人於審判外之言詞或書面陳述，屬傳聞證據，
    原則上不得作為證據；惟按被告以外之人於審判外之陳述，
    雖不符刑事訴訟法第159 條之1 至第159 條之4 之規定，而
    經當事人於審判程序同意作為證據，法院審酌該言詞陳述或
    書面陳述作成時之情況，認為適當者，亦得為證據，刑事訴
    訟法第159 條第1 項、第159 條之5 第1 項分別定有明文。
    查本判決所引用屬於傳聞證據之部分，均已依法踐行調查證
    據程序，且檢察官、被告黃永昌及其辯護人於本院審理時，
    均明示同意有證據能力（見本院卷第54頁），基於尊重當事
    人對於傳聞證據之處分權，及證據資料愈豐富愈有助於真實
    發現之理念，本院審酌該等證據作成時情況，並無違法取證
    之瑕疵，且無顯不可信之情形，以之作為證據應屬適當，自
    均有證據能力。
貳、實體部分：
一、認定犯罪事實所憑之證據及理由：
  ㈠訊據被告黃永昌對於上開犯行坦承不諱（本院卷第42頁、第
    86頁、第92頁至第93頁），核與告訴人李元旺於偵訊中之供
    述（偵卷第21頁至第22頁）大致相符，復有告訴人義大醫療
    財團法人義大醫院109 年9 月10日診斷證明書（警卷第19頁
    ）、道路交通事故現場圖（警卷第21頁）、道路交通事故調
    查報告表㈠㈡-1（警卷第25頁至第28頁）、被告及告訴人之
    道路交通事故談話紀錄（警卷第31頁至第34頁）、現場照片
    （警卷第39頁至第47頁）、車輛詳細資料報表2 份（警卷第
    51頁、第53頁）附卷可按，是此部分事實，應堪認定。
  ㈡按車輛行經無號誌之交岔路口時，應減速慢行，作隨時停車
    之準備，道路交通安全規則第93條第1 項第2 款定有明文。
    經查，被告領有適當之駕照，有其公路監理電子閘門資料（
    警卷第55頁）在卷可稽，且依其智識及駕駛經驗，對於上開
    規定理應知之甚詳，復依當時天候晴、日間自然光線、柏油
    路面乾燥且無缺陷、無障礙物、視距良好等乙節，有上開道
    路交通事故調查報告表㈠附卷可稽，顯見當時客觀上並無不
    能注意之情事，其竟未注意及此，率然進入該交岔路口，肇
    致本案車禍事故，其駕駛行為顯有過失甚明。又告訴人李元
    旺因本案受有上揭傷害，被告之過失行為與告訴人所受傷害
    間，自有相當因果關係。次按汽車行駛至交岔路口，因特殊
    需要另設有標誌、標線者，應依其指示行車；「停」標字，
    用以指示車輛至此必須停車再開，此道路交通安全規則第10
    2 條第1 項第11款、道路交通標誌標線號誌設置規則第177
    條分別定有明文，告訴人有適當之駕照，有其公路監理電子
    閘門資料（警卷第57頁）在卷可稽，依其智識及駕駛經驗，
    對於上開規定亦應知之甚詳，復依上述當時客觀上並無不能
    注意之情事，告訴人疏未注意及此，貿然進入該交岔路口，
    而肇致本件車禍事故之發生，其駕駛行為亦有過失責任甚明
    。又本案經送高雄市政府交通局車輛行車事故鑑定委員會鑑
    定後，結果略以：「李元旺：未依『停』標字指示讓幹道車
    先行，為肇事主因。黃永昌：無號誌岔路口未減速慢行，為
    肇事次因」等語，有該會110 年10月29日高市車鑑字第1107
    0708100 號函暨110 年10月26日鑑定意見書可參（本院卷第
    59頁至第62頁），亦同本院上開認定。惟按刑法上之過失，
    不若民事責任係專以填補損害為目的，故無所謂過失相抵理
    論，刑法上過失傷害罪之成立，僅以加害人即被告有過失為
    致傷害之一原因為已足，不因被害人是否亦有過失而影響犯
    罪之成立，但得審酌各方過失程度，為量刑輕重之標準，是
    告訴人就本件車禍之發生雖亦有過失，仍無解於被告應負之
    過失罪責，僅得於量刑時審酌各方過失程度，為量刑輕重之
    標準，附此敘明。從而，本件事證明確，被告犯行堪予認定
    ，應予依法論科。
二、論罪科刑及上訴論斷：
  ㈠核被告所為，係犯刑法第284 條前段之過失傷害罪。又被告
    肇事後，在有偵查犯罪職權之公務員知悉前，主動向到場處
    理之警員坦承為肇事者，自首而接受裁判等情，有被告之高
    雄市○○○○○道路交通事故肇事人自首情形紀錄表在卷可
    稽（警卷第37頁），堪認符合自首之要件，爰依刑法第62條
    前段規定，減輕其刑。
  ㈡原審以被告罪證明確，予以論罪科刑，固非無見。惟被告業
    與告訴人達成和解並支付全部和解金，告訴人亦同意法院給
    予被告緩刑等一切有利於被告之判決等情，有111 年1 月25
    日和解協議書在卷可參，故被告此部分之犯後態度，未及為
    原審判決所一併考量，其量刑之基礎已有動搖，被告上訴認
    原審量刑過重即有理由，自應由本院予以撤銷改判。
  ㈢爰審酌被告未遵守道路交通安全規則，肇致本件交通事故，
    使告訴人受有非輕之傷勢，實屬不該；惟考量被告犯後坦承
    犯行，並與告訴人達成和解之犯後態度，並參酌被告與告訴
    人本件車禍事故之肇事責任，分別為肇事次因與主因；兼衡
    被告自陳國中畢業之智識程度、目前從事清潔打掃工作，月
    收入約新臺幣2 萬元至2 萬5000元，離婚獨居等（本院卷第
    94頁）一切具體情狀，量處如主文第2 項所示之刑，並諭知
    易科罰金之折算標準。
  ㈣末查，被告前未曾因故意犯罪受有期徒刑以上刑之宣告之事
    實，有臺灣高等法院被告前案紀錄表1 份可參（本院卷第81
    頁至第82頁），且犯後已與告訴人達成和解，態度良好，告
    訴人亦請求本院給予被告緩刑之宣告等情，俱如前述，信其
    經此偵審程序及刑之宣告，當能知所警惕，而無再犯之虞，
    本院認對其宣告之刑以暫不執行為適當，爰依刑法第74條第
    1 項第1 款規定，併予宣告緩刑2 年，以啟自新。。
據上論斷，依刑事訴訟法第455條之1第1項、第3項、第369條第1
項前段、第364 條、第299 條第1 項前段，判決如主文。
本案經檢察官陳麗琇聲請簡易判決處刑，檢察官陳登燦到庭執行
職務。
中    華    民    國   111    年    2     月    11    日
                  刑事第一庭    審判長法  官  楊智守
                                      法  官  王奕華
                                      法  官  陳狄建
卷證對照表：
┌───────────────────────────┐
│一、高雄市政府警察局岡山分局高市警岡分偵字第0000000000│
│    0 號，稱警卷                                      │
│二、臺灣橋頭地方檢察署109 年度他字第3271號，稱他字卷  │
│三、臺灣橋頭地方檢察署109年度偵字第1430號，稱偵卷     │
│四、臺灣橋頭地方法院110年度交簡字第609號，稱交簡卷    │
│五、臺灣橋頭地方法院110 年度交簡上字第78號，稱本院卷  │
└───────────────────────────┘
以上正本證明與原本無異。
不得上訴。
中    華    民    國   111    年    2     月    11    日
                                      書記官  謝怡貞
附錄本案論罪科刑法條全文：
中華民國刑法第284條
因過失傷害人者，處 1 年以下有期徒刑、拘役或 10 萬元以下
罰金；致重傷者，處 3 年以下有期徒刑、拘役或 30 萬元以下
罰金。
